最高法院刑事判決　　　　　　　　　　　　　　　　八十八年度台上字第九八四號
　　上　 訴　 人　台灣高等法院台南分院檢察署檢察官
　　上訴人即被告　丁○○
　　選任 辯護 人　蘇新竹律師
　　上訴人即被告　乙○○
　　　　　　　　　甲○○
　　　　　　　　　丙○○
右上訴人等因被告等貪污案件，不服台灣高等法院台南分院中華民國八十七年三月五
日第二審更審判決（八十六年度重上更(三)字第四八四號，起訴案號：台灣台南地方法
院檢察署八十一年度偵字第八八一九號），提起上訴，本院判決如左：
    主  文
原判決撤銷，發回台灣高等法院台南分院。
    理  由
本件原判決認定上訴人即被告丙○○、甲○○、丁○○依序係台南市北區光武社區理
事會理事長、理事、總幹事，三人自民國七十九年十月起，受台南市北區區公所委託
，執行光武社區八十年度社區發展後續計畫案，均係受公務機關委託承辦公務之人；
上訴人即被告乙○○則係台南市北區區公所民政課課員（已於八十年十一月退休），
為依據法令從事公務之人員，經辦該計畫內容之審核、推動、經費核銷、驗收等事項
。依台南市北區光武社區八十年度社區發展後續計畫案，光武社區必須自籌配合款新
台幣（下同）四十五萬元，而光武社區僅籌得二十九萬八千元，尚不足十五萬二千元
。乙○○、丙○○、甲○○、丁○○乃共同研商如何補足此十五萬二千元，四人為謀
該計畫能順利進行，以造福光武社區，竟基於圖利光武社區居民之意，共同謀議，且
由乙○○指導，於光武社區理事會執行該計畫案各項經費報銷時，以少報多方式補足
配合款之不足後，即由丁○○連續於原判決附表所示時間，以不實之台南市北區區公
所費用動支申請單請領浮報經費，乙○○亦明知該等申請單所載金額不實，仍基於共
同犯意聯絡均予以審核通過，並於其職務上所掌之公文書即各該申請單上審核欄內蓋
章表示審核通過而為不實登載，足以生損害於台南市北區區公所款項之核發，以此方
式先後共計圖利光武社區二十九萬三千零六元。其中十五萬二千元配合光武社區原籌
得之二十九萬八千元，分次向台南市北區區公所繳交光武社區八十年度社區發展後續
計畫配合款計：七十九年十月三十日十萬元、八十年七月二十二日五萬元、八十年九
月二十一日十萬元，餘十四萬一千零六元存入光武社區理事會存款帳戶內等情。因而
撤銷第一審科刑判決，改判變更檢察官起訴法條，依牽連犯關係，從一重論處乙○○
、丙○○、甲○○、丁○○依據法令從事公務之人員，共同連續對於主管之事務，直
接圖利罪刑（均緩刑肆年），固非無見。
惟查：(一)有罪判決書所憑之證據，以足以證明其所認定之犯罪事實為必要，若所憑之
證據與待證事實不相符合，即屬證據上理由矛盾之違法。原判決憑以認定被告等犯罪
之證據，其中光武社區八十年社區發展後續計畫收支情形明細表（見法務部調查局台
南市調查站偵查卷宗第二四－二七頁），與原判決所引為事實一部之附表，經核對結
果僅部分相符。按上述收支情形明細表內之「收入數」、「支出數」、「結餘」諸欄
，似係原判決附表所列之「請領金額」、「實際支出金額」、「詐領金額」欄等。收
支情形明細表內之「收入數」與「支出數」相同者多達十四項（見同上卷第二十七頁
），亦即均無結餘，而原判決附表除編號十九至三十二之「請領金額」欄所載金額與
收支情形明細表內「收入數」相符外，其餘之「支出數」及「結餘」欄之數字並不相
符，原判決並未於理由內有所說明，殊難謂無證據上之理由矛盾及判決不載理由之違
法。(二)本院前次發回意旨所指原判決憑以認定被告等以不實之台南市北區區公所費用
動支申請單請領浮報經費，……共圖利光武社區二十九萬三千零六元，其所引據之台
南市北區區公所費用動支申請單、領據、光武社區發展後續計畫收支情形明細表所載
金額不相符合，不無證據上之理由矛盾，案經發回，原審就此仍未予調查審明，又未
說明無調查必要之理由，亦難謂無證據調查未盡及判決不載理由之違法。(三)修正前貪
污治罪條例第十條第一項規定應予追繳發還被害人者，係指犯該條例第四條至第六條
之罪所得財物。原判決事實既認定被告等先後共計圖利光武社區二十九萬三千零六元
，竟以其中十五萬二千元配合該社區發展後續計畫自籌款二十九萬八千元，分次繳交
台南市北區區公所無庸追繳，僅其餘十四萬一千零六元諭知追繳發還該區公所，不無
判決不適用法則之違法。檢察官及被告等上訴意旨各指摘原判決不當，非無理由，應
認原判決仍有撤銷發回更審之原因。
據上論結，應依刑事訴訟法第三百九十七條、第四百零一條，判決如主文。
中      華      民      國    八十八    年      三      月      四      日
                              最高法院刑事第四庭
                                  審判長法官  陳  錫  奎
                                        法官  洪  清  江
                                        法官  李  伯  道
                                        法官  高  金  枝
                                        法官  張  清  埤
      右正本證明與原本無異
                                              書  記  官
中      華      民      國    八十八    年      三      月      九      日
